臺灣桃園地方法院民事判決　九十年度訴字第一○○五號
　　原　　　告　　甲○○
　　被　　　告　　丙○○
　　訴訟代理人　　乙○○
右當事人間請求拆屋還地事件，本院判決如左：
    主    文
被告應將坐落桃園縣龜山鄉○○段第四三一地號土地上，如附圖所示Ａ、Ｂ面積共零
點一八九四公頃之建物拆除，將如附圖所示Ａ、Ｂ、Ｃ、Ｄ面積共計零點二三四八公
頃土地回復原狀返還原告。
被告應自民國八十九年七月二十二日起至交還土地之日止，按月給付原告新台幣柒萬
伍仟元。
本判決第一項拆除建物交還土地之履行期間為陸個月。
訴訟費用由被告負擔。
本判決第一項於原告以新臺幣壹佰陸拾壹萬伍仟元預供擔保後，得假執行。但被告如
於假執行程序實施前以新台幣肆佰捌拾肆萬伍仟元為原告預供擔保，得免為假執行。
    事    實
甲、原告方面：
壹、聲明：求為判決除拆除建物交還土地之履行期間及擔保金額外，如主文所示。
貳、陳述：
一、坐落桃園縣龜山鄉○○段四三一地號土地一筆，係原告所有，有所有權狀及土地
    登記謄本為證，被告於民國（下同）八十六年六月下旬之前，連續搭蓋違章建築
    鐵皮屋多間於原告所有上開土地內如起訴狀附略圖綠色部份占用土地面積達○．
    二六二○公頃，嗣被告一再表示願月付土地使用費新台幣（下同）七萬五千元並
    於立約同時交付保證金七萬五千元，要求訂立使用土地為期五年之協議書約並附
    使用土地面積圖載明使用土地面積○．二六二○公頃等語，其時原告不知有詐，
    遂予簽訂，於完成簽約之際，被告誆謂每月交付土地使用費七萬五千元，至為煩
    瑣，謂每月七萬五千元，一年之土地使用費適為九十萬元，其願以其妻名義作成
    面額均九十萬元、到期日依序為「87.6.25.」、「88.6.25.」、「89.6.25.」、
    「90.6.25.」、「91.6.25.」之支票五紙以代付土地使用費云云，原告不疑有他
    ，亦予收受，合先陳明。
二、按協議書第六條係明定「本使用土地係專供乙方  (即被告)作為水族館營業之用
    ，不得充作其他用途，否則視為違約」、第十條則更明定「乙方不得將使用標的
    物（即土地）之全部或一部轉租．．或以其他變相方法供他人使用．．等有損甲
    方權益之情事，否則甲方有權隨時終止本協議約定，並得請求賠償」，乃被告竟
    一再違反約定，就其蓋建於地上之鐵皮屋多間不但不專供自己水族館營業之用，
    擅自變相分別出租與他人為飲食業等各類之使用，且所付面額均九十萬元之支票
    五紙又均因拒絕往來而未獲兌付，經原告於八十九年七月二十日委請律師代理去
    函逕為終止協議約定之意思表示，亦有存證信函及回執可稽，是上開郵政存函送
    達被告之日即八十九年七月廿二日起，兩造間就綠色部份使用土地之協議契約關
    係已因合法終止而不復存在，依民法第七六七條之規定，原告自得請求拆除地上
    物、收回土地；而此綠色部份使用土地協議關係暨於八十九年七月廿二日中止，
    則被告自是日起就此部份土地已屬無權占用，爰請准予比照協議書所定每月應付
    之土地使用費七萬五千元計付損害金。
三、緣被告丙○○並無任何正當或合法權源，竟擅自在如附圖所示Ａ、Ｂ部份之土地
    上搭建地上物，併在如附圖所示Ｃ部份土地上私舖道路，及附圖所示Ｄ部份土地
    私舖水泥作停車場之用，雖經原告催告被告丙○○拆屋還地，被告丙○○均置之
    不理，已如前狀所述，況被告丙○○也在本院九十年八月七日庭訊中自認上項事
    實屬實，故原告爰依民法第七六七條、第一七九條、第一八四條等規定，請求被
    告丙○○拆除系爭土地上之地上物，並自系爭土地上遷出，返還系爭土地予原告
    。
四、又查，被告自八十六年六月二十五日簽約日起即未付租金（按：被告並未支付押
    租金），積欠已逾二期（即二個月）以上，縱經原告以原證九號存證信函催告，
    惟被告仍不依限支付租金，迄今四年餘仍分文未付；再者，被告在簽約後，不僅
    私擅將承租地充作水族館以外用途之使用，甚也私擅違法將承租地轉租他人使用
    ，則不僅依系爭協議契約約定，或依民法第四百四十條第一項、第四百三十八條
    第二項及第四百四十三條第二項之規定，原告以原證六號存證信函終止租約，自
    屬於法有據。爰此，原告除依前述民法第七百六十七條、第一百七十九條、第一
    百八十四條規定請求外，當亦可併依民法第四百五十五條規定請求租賃地之返還
    ；況依系爭協議契約內容約定於租約終止後，被告也應將系爭租地上建物拆除，
    並自系爭租地遷出，以系爭租地遭被告占用前之原狀返還予原告。
五、至被告丙○○答辯狀稱：「八十一年九月廿五日龜山調解委員會協調‧‧‧【當
    時有蓋鐵屋只有約八十坪，因付租金問題，甲方口頭答應加蓋約三五○坪】，直
    至八十七年‧‧‧」、「‧‧‧雙方協調多次後，甲方要求以靠路邊五間房屋租
    金先抵欠租，乙方答應‧‧‧」云云，完全與事實不符，蓋八十一年間軍方尚有
    軍營區駐紮，民間不可能蓋有鐵屋；且原告亦從未曾答允被告加蓋鐵皮屋乙事；
    更未曾要求路邊五間房屋租金抵欠租金乙事，此完全係被告丙○○片面臨訟自行
    編撰之詞，完全不足採信；另被告庭呈之有關同地段四三四、四三五地號等文件
    ，與本件無關。
參、證據：提出土地所有權狀、土地登記謄本、協議書、支票五張、存證信函等影本
          各乙份為證。
乙、被告方面：
壹、聲明：原告之訴及假執行之聲請均駁回。訴訟費用由原告負擔。如受不利判決，
          願供擔保免為假執行。
貳、陳述：
一、坐落於桃園縣龜山鄉○○段四三一地號土地一筆原為家父梁火珍所有，因家兄梁
    坤松心肌梗塞病死致七十三年被拍賣不點交地上物，直至八十一年九月二十五日
    龜山鄉調解委員會協調，雙方方知土地大概位置，因軍方有佔用該土地，經原告
    、軍方、被告三方協調，當時有蓋鐵皮屋，只有約八十坪，因付租金問題原告口
    頭同意加蓋約為二百五十坪，直至八十七年間因該土地與軍方列管壽山段四三四
    、四三五地號土地糾紛，致使被告加蓋之鐵皮屋拆除共損失約二百八十萬元，經
    被告告知原告，原告均不予理會，且因景氣不佳所致，致使被告租金延誤。
二、系爭土地確實為原告所有，且雙方成立租賃關係，被告亦自八十六年六月二十五
    日未繳納任何租金，而開具之支票業已跳票，有收到原告催告繳納租金及終止租
    賃關係之通知。但雙方曾經對租金進行協調，原告同意以收取第三人之租金作為
    租金之用，後來確無法達成共識。
參、證據：桃園縣桃園地政事務所函、土地登記簿、調解書、空軍協調會記錄、聯勤
          基隆油料大隊函影本各乙份為證物。
丙、本院依原告聲請函桃園縣桃園地政事務所前往測量並製作土地複丈成果圖。
    理    由
一、本件原告起訴主張：被告承租原告所有土地，自簽約之日起即未繳任何租金，且
    作為繳納租金之支票業已退票，此外被告將承租物違法轉租第三人，被告之行為
    顯然違反雙方所簽訂之契約第六條、第十條、第十二條第二款之規定，原告業於
    八十九年四月一日催告被告繳納租金，另於八十九年七月二十二日終止租約，兩
    造之租賃關係既已終止，被告即應將租賃物返還原告，並請求終止租賃契約後之
    損害賠償金，遂提起本件訴訟。被告則以：伊確實有承租系爭土地，且作為繳納
    租金之支票均遭退票，然雙方曾經就租金進行協商，結論是由原告收取租賃物轉
    租之租金，租賃物轉租之情形原告早已知悉，原告之請求顯無理由等語置辯。
二、經查：（一）兩造就如附圖所示之土地係屬原告所有，兩造成立土地租賃契約，
    而被告自行興建建物及自八十六年六月二十五日起迄今未繳納任何租金，業達五
    年之久，原告有催告被告繳納租金、及終止租約，為兩造所不爭執，復有土地登
    記謄本、存證信函二紙、土地複丈成果圖在卷可稽。（二）按承租人租金支付有
    遲延者，出租人得定相當期限，催告承租人支付租金，如承租人於其期限內不為
    支付，出租人得終止契約。租賃物為房屋者，遲付租金之總額，非達二個月之租
    額，不得依前項之規定，終止契約。其租金約定於每期開始時支付者，並應於遲
    延給付逾二個月時，始得終止契約。租用建築房屋之基地，遲付租金之總額，達
    二年之租額時，適用前項之規定，民法第四百四十條定有明文。被告作為繳納租
    金之支票，連續因存款不足及拒絕往來戶而退票，既然被告自八十六年六月二十
    五日雙方簽訂租賃契約書以後即未繳納任何租金，原告於八十九年四月一日催告
    被告繳納超過二年之租額，而原告催告後被告仍不繳納，原告遂於八十九年七月
    二十日通知被告終止租賃契約並於同年月二十二日送達，原告所為符合民法上揭
    法條之規定，其終止契約發生效力。被告辯稱雙方曾經對所欠租金達成協議如何
    繳納，然為原告所否認，且被告並無提出任何證據以實其說，故其辯解不足採信
    。（三）依照雙方所簽定協議書第六條規定：本使用土地專供乙方（即被告）作
    為水族館營業之用，不得充作其他用途之使用，否則視為違約。第十條規定：乙
    方不得將使用之標的物之全部或一部轉租、出借、轉讓或以其他變相方法供他人
    使用或將使用權利轉讓予他人等有損甲方權益之情事。倘有違本款任何一項目時
    ，甲方有權得隨時終止本協議約定，並請求以本約所載履約保證金同額金額作為
    違約金賠償甲方，乙方不得異議。而被告將系爭承租物轉租第三人，為被告所不
    否認，復有照片在卷可稽，被告辯稱轉租之情形為原告所知悉且同意，然為原告
    所否認，且被告並無提出證據以實其說，此外如果是如此為何雙方在簽定協議書
    時，會訂定此條款，故被告所辯不則採信。（四）又依民法第四百五十五條前段
    承租人於租賃關係終止後，應返還租賃物，故被告有義務將租賃土地返還原告。
    從而，原告本於租賃關係，終止租賃契約，請求被告拆除租賃物土地上之建物，
    將土地回復原狀返還原告，為有理由，應予准許。（五）原告終止租賃契約後，
    被告即屬於無正當權源占用原告所有之土地，依社會通常之觀念，將可獲得相當
    於租金之利益而致原告受有損害，原告自得依不當得利之法律關係，請求被告返
    還相當於租金之利益。而原來雙方所成立之租賃契約每月之租金為七萬五千元，
    故被告每月之不當得利金額即為租金總額七萬五千元，原告請求自終止租賃契約
    起（即八十九年七月二十二日起）至返還土地終止之日止，每月損害金七萬五千
    元，此部分之請求亦為有理由，應予准許。
三、從而，原告本於租賃關係，終止租賃契約，請求被告拆除租賃物土地上之建物，
    將土地回復原狀返還原告，並依不當得利之法律關係請求被告給付原告自八十九
    年七月二十二日起至交還土地之日止，每月七萬五千元之損害金，為有理由，應
    予准許。
四、本件為判決基礎之事證已臻明確，兩造其餘攻擊防禦方法，與判決結果無影響者
    ，無庸再予一一審究，附此敘明。
五、兩造陳明願供擔保，聲請宣告假執行或免為假執行，經核均無不符，爰分別酌定
    相當之擔保金額宣告之。
六、查拆屋還地，非立時可就，斟酌實際情況，定履行期間六個月，以資兼顧。
據上論結，本件原告之訴為有理由，依民事訴訟法第七十八條、第三百九十六條第一
項、第三百九十條第二項、第三百九十二條，判決如主文。
中　　　華　　　民　　　國　　九十一　　年　　　六　　　月　　　十八　  日
                                    臺灣桃園地方法院民事第一庭
~B法　　　官　張益銘
右為正本係照原本作成
如對本判決上訴，須於判決送達後廿日內向本院提出上訴狀
中　　　華　　　民　　　國　　九十一　　年　　　六　　　月　　　十八　  日
~B法院書記官　卓清和
